【裁判字號】    89,訴,2325
【裁判日期】    891228
【裁判案由】    清償借款
【裁判全文】
臺灣臺南地方法院民事判決  八十九年度訴字第二三二五號
    原      告  保證責任臺南市第五信用合作社
    法定代理人  甲○○
    訴訟代理人  乙○○
    被      告  丁○○
                            身.
                丙○○○    住.
                            身.
右當事人間請求給付借款事件，本院判決如左：
    主    文
被告應連帶給付原告新台幣肆佰捌拾萬元，及自民國八十九年四月五日起至民國八十
九年四月十六日止，按週年利率百分之七點九計算之利息；自民國八十九年四月十七
日起至清償日止，按週年利率百分之八點二五計算之利息；並自民國八十九年五月六
日起至清償日止，逾期在六個月以內，按上開利率百分之十，逾期在六個月以上，按
上開利率百分之二十計算之違約金。
原告其餘之訴駁回。
訴訟費用由被告連帶負擔。
    事    實
甲、原告方面：
一、聲明：被告應連帶給付原告新台幣（下同）四百八十萬元，及自民國八十九年四
    月五日起至八十九年四月十六日止，按週年利率百分之七點九計算之利息；自八
    十九年四月十七日子至清償日止，按週年利率百分之八點二五計算之利息；並自
    八十九年四月五日起至清償日止，逾期在六個月以內，按上開利率百分之十，逾
    期在六個月以上，按上開利率百分之二十計算之違約金。
二、陳述：被告丁○○以被告丙○○○為連帶保證人，於八十八年八月七日向原告借
    用四百八十萬元，約定利息按週年利率百分之七點九計算，並機動調整，借款期
    間自八十八年八月七日起至八十九年八月五日止，逾期清償在六個月以內者，按
    上開利率百分之十，在六個月以上者，按上開利率百分之二十計付違約金，詎被
    告自八十九年四月五日起即未依約償還本息，依授信約定書第五條約定，已喪失
    期限利益，應視為全部到期，為此提起本件訴訟。
三、證據：提出借據、繳息查詢單、放款支出傳票、戶籍謄本各一紙、授信約定書二
    紙為證。
乙、被告方面：被告未於言詞辯論期日到場，惟據其提出書狀所為之聲明、陳述如左
    ：
一、聲明：原告之訴駁回。
二、陳述：
（一）被告丁○○於六十三年二月十六日進入原告合作社服務，於八十九年四月八日
      因工作滿二十五年以上依勞動基準法第五十三條規定辦理自願退休，並經原告
      核准，惟原告卻不依勞動基準法施行細則第二十九條規定於核准退休之日起三
      十日內給付退休金，竟主張被告丁○○尚須清償其向原告借貸之一千三百八十
      萬元，始願給付退休金。然依勞動基準法第五十六條第一項規定勞工退休金不
      得作為轉讓、扣押、抵銷或擔保。上開爭議，被告丁○○情非得已向鈞院民事
      庭提起訴訟，現經鈞院以八十九年度勞訴字第二十二號審理中。
（二）被告丙○○○為被告丁○○之妻，係一家庭主婦，平時並無收入，被告丁○○
      向原告借貸之一千三百八十萬元，直至八十九年三月二十八日止均有按時繳息
      ，嗣原告無故扣留應給付被告之退休金三百二十一萬八千四百元，致被告無法
      利用該筆退休金以清償利息，並非被告不願繳納利息。
    理    由
一、本件被告丁○○、丙○○○未於言詞辯論期日到場，核無民事訴訟法第三百八十
    六條所列各款情形，應依原告之聲請，由其一造辯論而為判決。
二、原告起訴主張被告丁○○以被告丙○○○為連帶保證人，於八十八年八月七日向
    原告借用四百八十萬元，約定利息按週年利率百分之七點九計算，並機動調整，
    借款期間自八十八年八月七日起至八十九年八月五日止，逾期清償在六個月以內
    者，按上開利率百分之十，在六個月以上者，按上開利率百分之二十計付違約金
    ，詎被告自八十九年四月五日起即未依約償還本息，依授信約定書第五條約定，
    已喪失期限利益，應視為全部到期，為此提起本件訴訟。被告則以被告丁○○於
    六十三年二月十六日進入原告合作社服務，於八十九年四月八日因工作滿二十五
    年以上依勞動基準法第五十三條規定辦理自願退休，並經原告核准，惟原告不依
    法給付退休金，被告丁○○不得已向鈞院民事庭提起訴訟，現經鈞院以八十九年
    度勞訴字第二十二號審理中。又被告丙○○○係一家庭主婦，平時並無收入，被
    告丁○○向原告借貸之一千三百八十萬元，直至八十九年三月二十八日止均有按
    時繳息，嗣原告無故扣留應給付被告之退休金三百二十一萬八千四百元，致被告
    無法利用該筆退休金以清償利息，並非被告不願繳納利息等語，資為抗辯。
三、本件原告主張被告丁○○以被告丙○○○為連帶保證人，借貸四百八十萬元之事
    實，已據其提出借據、放款支出傳票各一紙、授信約定書二紙為證，且為被告所
    是認。又原告主張被告自八十九年四月五日起逾期未繳利息，亦據原告提出繳息
    查詢單一紙在卷可稽，均堪信為真實。被告雖辯稱：被告丁○○於八十九年四月
    八日申請退休，經原告核准在案，惟原告迄未依法給付退休金等情，此雖為原告
    所是認，惟被告既自承其就該爭議已提起訴訟，並經本院以八十九年度勞訴字第
    二十二號案件審理中，自無從再由本件予以審酌。參以被告並未有抵銷之意思表
    示，則原告提起本件訴訟，請求被告清償借款，自不受該案件審理結果之影響。
    是以被告以原告迄未給付退休金為由，據為拒絕清償之依據，自不足採。另被告
    抗辯被告丙○○○為家庭主婦，平時並無收入等語，惟查被告梁紫燕既為本件借
    款之連帶保證人，依法其與主債務人間即應負連帶保證責任，債權人依法自得向
    被告丙○○○為全部給付之請求，而保證人亦不得拒絕；依此，原告依連帶保證
    之法律關係，請求被告丙○○○負清償責任，於法有據，被告丙○○○以其無收
    入，予以抗辯，自屬無據。
四、又查本件原告請求被告給付違約金，係自八十九年四月五日起算。惟依原告所提
    借款契約，本件借款之期間為八十八年八月七日起至八十九年八月五日止，即被
    告應於每月五日給付前一月份之利息，依此，被告既係自八十九年四月五日起逾
    期未繳息，顯係未於八十九年五月五日如期繳付前一月份之利息，則被告自應自
    翌日即八十九年五月六日起負違約責任。原告請求被告自八十九年四月五日起給
    付違約金，尚有未合。末查依原告所提繳息查詢單所示，本件借款之利率於八十
    九年四月五日以前為百分之七點九，自八十九年四月五日起為百分之八點二五，
    原告得請求被告給付之利息為自八十九年四月五日起至清償日止，按週年利率百
    分之八點二五計算之利息，伊就利息，請求被告應自八十九年四月五日起至八十
    九年四月十六日止，按週年利率百分之七點九計算之利息；自八十九年四月十七
    日起至清償日止，按週年利率百分之八點二五計算之利息，既未逾越伊得請求之
    數額，自應予以准許。
五、綜前所述，本件原告依消費借貸及連帶保證之法律關係，請求被告連帶給付原告
    四百八十萬元，及自八十九年四月五日起至八十九年四月十六日止，按週年利率
    百分之七點九計算之利息；自八十九年四月十七日起至清償日止，按週年利率百
    分之八點二五計算之利息，並自八十九年五月六日起至清償日止，逾期在六個月
    以內，按上開利率百分之十，逾期在六個月以上按上開利率百分之二十計算之違
    約金，為有理由，應予准許；逾此部分之請求，為無理由，應予駁回。
六、據上論結：本件原告之訴為一部勝訴，一部敗訴，依民事訴訟法第三百八十五條
    第一項前段、第七十九條但書、第八十五條第二項，判決如主文。
中      華      民      國    八十九    年      十二    月    二十八    日
                                  臺灣臺南地方法院民事第三庭
                                              法      官  林富郎
右為正本係照原本作成。
如對本判決上訴，須於判決送達後廿日內向本院提出上訴狀（須附繕本）。
中      華      民      國    八十九    年      十二    月    二十八    日
                                              法院書記官  何小玉


司法院資訊處製作；財團法人民間司法改革基金會備份。
